臺灣高等法院臺中分院刑事判決　　　　　　民國九十一年度交上易字第一二七九號
　　上　訴　人　臺灣臺中地方法院檢察署檢察官
　　被　　　告　甲○○
右上訴人因被告公共危險等案件，不服臺灣臺中地方法院中華民國九十一年五月七日
第一審判決（民國九十一年度交易字第一五二號，起訴案號：臺灣臺中地方法院檢察
署民國九十一年度偵字第三四○○號），提起上訴，本院判決如左：
　　主      文
原判決撤銷。
甲○○服用酒類，不能安全駕駛動力交通工具而駕駛，處有期徒刑貳月，如易科罰金
，以參佰元折算壹日。又因過失傷害人，處有期徒刑伍月，如易科罰金，以參佰元折
算壹日。應執行有期徒刑陸月，如易科罰金，以參佰元折算壹日。
    事    　實
一、甲○○明知服用酒類至特定程度（呼氣酒精濃度達每公升○、五五毫克以上）即
    不能安全駕駛動力交通工具，於民國（下同）九十一年二月十四日中午十二時許
    ，在臺中縣霧峰鄉友人住處飲用威士忌酒後，其呼氣酒精濃度已達每公升○．七
    七毫克，明知自己酒後已不能安全駕駛動力交通工具，仍執意駕駛車牌號碼ＲＬ
    ∣七九八八號自用小客車行駛公路，嗣於同日十四時三十分許，沿臺中縣霧峰鄉
    ○○路由東往西方向行駛，途經該路四十五之一號前，本應注意汽車行駛時，駕
    駛人應注意車前狀況，隨時採取必要安全措施，且汽車交會時，會車相互之間隔
    不得少於半公尺。而依當時情形天候為晴、有日間自然光線、路面乾燥、無缺陷
    、無障礙物、視距良好之情形下，又無不能注意之情事，竟疏於注意車前狀況並
    保持安全間隔，且因不勝酒力而失控，致所駕駛之自小客車左側之左後視鏡擦撞
    同路對向（即由西往東方向）行駛，而由乙○○騎駛之車牌號碼ＯＢＫ－二五七
    號重型機車，致乙○○當場人車倒地，受有左脛骨遠端開放性骨折、左小指開放
    性骨折之傷害。嗣經警據報前往處理，對甲○○施以呼氣酒精濃度測試結果，達
    每公升０．七七亳克，而查悉上情。
二、案經乙○○告訴及台中縣警察局霧峰分局報請臺灣臺中地方法院檢察署檢察官偵
    查起訴。
    理      由
一、訊據被告甲○○（以下稱被告）對於右揭犯罪事實坦承不諱，被告於警訊及原審
    法院偵審中均已坦白承認，核與告訴人乙○○於警訊指訴情節相符，並有台中縣
    警察局道路交通事故調查報告表、酒精濃度測試表、刑法第一百八十五條之三案
    件測試觀察紀錄表、汽車駕駛人酒後生理協調平衡檢測紀錄表各一份、照片二張
    附卷可稽，而告訴人乙○○因本次車禍受有左脛骨遠端開放性骨折、左小指開放
    性骨折之傷害，亦有財團法人仁愛綜合醫院診斷證明書一份在卷可佐。按汽車行
    駛時，駕駛人應注意車前狀況，並隨時採取必要之安全措施，又汽車交會時，會
    車相互之間隔不得少於半公尺，道路交通安全規則第九十四條第三項、第一百條
    第五款分別定有明文。被告駕駛汽車，自應注意上述道路交通規則之規定，且當
    時天候為晴、有日間自然光線、路面乾燥、無缺陷、無障礙物、視距良好之情形
    ，此有台中縣警察局道路交通事故調查報告表一份在卷可考，被告顯無不能注意
    之情事，竟疏於注意同路對向有告訴人乙○○駕駛機車行駛之狀況，以致肇事，
    致被害人乙○○受傷，被告顯有過失，而被告之過失行為與被害人之受傷間有相
    當因果關係。
二、按刑法第一百八十五條之三，條文中所稱「不能安全駕駛動力交通工具」係屬不
    確定之法律概念，除衡之行為人駕車時飲用酒類之程度及血液中酒精含量之多寡
    外，並應參以行為人當時之精神狀態、駕馭車輛之情形及對於交通號誌或指揮之
    遵守能力，以資相佐，斷非徒以飲酒數量作為取決是否成罪之唯一標準，否則，
    個人酒量殊異，偶因特殊情狀致未達平日精神狀態者亦所在多有，欲以劃一標準
    遽為能否安全駕車或酒醉之論斷，誠屬難能，惟根據科學數據統計結果，駕駛人
    於呼氣中酒精濃度達每公升零點五五亳克以上者，其肇事率為一般正常人之十倍
    ，故呼氣中酒精濃度達每公升零點五五亳克以上者，應認為已達不能安全駕駛之
    標準，法務部八十八年五月十八日法八八檢字第００一六六九號函亦採斯旨。本
    案被告於駕駛車輛肇事後，經警檢測其呼氣酒精濃度已達每公升０．七七亳克，
    揆之前揭說明，且衡諸被告與他車發生擦撞，顯見被告駕車時確已達不能安全駕
    駛動力交通工具之程度。綜上所述，本件事證明確，被告犯行均堪以認定。
三、核被告所為，係犯刑法第一百八十五條之三服用酒類不能安全駕駛動力交通工具
    罪及刑法第二百八十四條第一項前段之過失傷害罪。被告為汽車駕駛人，酒醉駕
    車，因而致人受傷，依法應負刑事責任，所犯過失傷害罪部分，應依道路交通管
    理處罰條例第八十六條第一項之規定，加重其刑。被告所犯上開二罪，犯意各別
    ，構成要件不同，應予分論併罰。原審判決予被告論罪科刑，固非無見。惟查：
　　(一)裁判書之原本，應由為裁判之推事（現已改稱法官）簽名，刑事訴訟法第五十
    一條第二項前段定有明文。核閱本件原審法院判決正本，經書記官李玉容於判決
    正本記載「右正本證明與原本無異」，而判決正本則無審判法官姓名之記載，是
    原審判決原本未由審判之法官簽名，顯難謂無違誤。(二)次查本件係被告所駕駛之
    自用小客車左側之左視後視鏡擦撞同路對向行駛，由告訴人乙○○騎駛之重型機
    車，致人車倒地受傷，業據被告及告訴人乙○○分別於警訊供明在卷，並有車禍
    肇事後被告所駕駛之自用小客車照片一張附卷可憑（見偵查卷第六頁正、反面，
    第十三頁，第二十七頁反面），原審判決誤認為被告所駕駛自用小客車右側之右
    視鏡擦撞同路對向由告訴人乙○○騎駛之重型機車，亦有不合。檢察官上訴意旨
    ，茲據聲請人即告訴人乙○○具狀略以：「被告於筆事後，經員警至其住處始至
    霧峰分局萬峰派出所制作筆錄，被告涉犯肇事逃逸犯行，原審未傳員警丙○○到
    庭作證論罪科刑，實難昭服。又被告將告訴人撞成輕度肢障，原審未予審酌，實
    有未洽。」等語，請求上訴，而提起上訴。但查被告於警訊時初供即供明因肇事
    之六股路狹窄，會車不易，所以先將自小客車停於住宅旁空地等語。本件被告係
    住台中縣霧峰鄉○○村○○路九六號；而車禍發生地點係同路四十五之一號前，
    並經本件處理車禍現場警員丙○○於本院審理中結證稱：被告當時將車停在離事
    故現場約一百三十公尺六股路的家裡，被害人沒有逃跑，站在住家前面的土地公
    廟打電話喝的很醉，並沒有要逃逸等語。次查告訴人乙○○前揭車禍受傷，經治
    療結果及本院審理中到庭勘驗受傷治療結果，並無輕度肢障，達重傷之程度。檢
    察官上訴雖非可採，惟原審判決既有前揭之可議，自應由本院將原審判決撤銷改
    判。爰審酌被告本件之過失程度，被害人所生危害，被告犯後坦承犯行，態度尚
    稱良好，惟尚未與被害人和解等一切情狀，仍分別量處如主文第二項所示之刑，
    並定其應執行刑及分別諭知易科罰金之折算標準。
四、據上論結：應依刑事訴訟法第三百六十九條第一項前段，第三百六十四條，第二
    百九十九條第一項前段，道路交通管理處罰條例第八十六條第一項，刑法第一百
    八十五條之三，第二百八十四條第一項前段，第四十一條第一項前段，第二項，
    第五十一條第五款，罰金罰鍰提高標準條例第一條前段、第二條，判決如主文。
中      華      民      國　    九十一     年     八      月    三十　　日
　　　　　　　　　　　　　　　　臺灣高等法院臺中分院刑事第一庭
　　　　　　　　　　　　　　　　　　　審判長法　官　陳　紀　綱
　　　　　　　　　　　　　　　　　　　　　　法　官  蕭  錦  鍾
　　　　　　　　　　　　　　　　　　　　　　法  官  方  艤  駐
右正本證明與原本無異。
不得上訴。
　　　　　　　　　　　　　　　　　　　　　　書記官  江  玉  萍
中      華      民      國　    九十一     年     九      月     二 　　日
附錄本案論罪科刑法條：
刑法第一百八十五條之三：
服用毒品、麻醉藥品、酒類或其他相類之物，不能安全駕駛動力交通工具而駕駛者，
處一年以下有期徒刑、拘役或三萬元以下罰金。
刑法第二百八十四條第一項：
因過失傷害人者，處六月以下有期徒刑、拘役或五百元以下罰金。致重傷者，處一年
以下有期徒刑、拘役或五百元以下罰金。
                          　　　　　　　　　　　　　　　　　　　　　　　Ｒ
